臺灣高等法院臺南分院民事判決　九十三年度重訴字第三號　Ｊ
　　　原　　　告　　乙　○　○.
　　　被　　　告　　甲　○　○.
右當事人間因請求侵權行為損害賠償事件，由本院刑事庭裁定（九十二年度重附民字
第二二七號）移送前來，本院於九十三年七月二十日言詞辯論終結，判決如左︰
    主    文
原告之訴及假執行之聲請均駁回。
訴訟費用由原告負擔。
    事    實
甲、原告方面：
一、聲明：求為判決：(一)被告應給付原告新台幣（下同）二千萬元整，及自起訴狀（
    起訴狀誤載為賠償狀）繕本送達被告之翌日起至清償日止，按年息百分之五計算
    之利息。(二)被告應將附件所示之道歉啟事，以半版之篇幅（寬二十六公分、長三
    十五點五公分），刊載於中國時報、聯合報、自由時報、中華日報、台灣時報之
　　全國版頭版，刊登期間為三日。(三)訴訟費用由被告負擔。(四)原告願供擔保，請准
    宣告假執行。
二、陳述略以：
(一)、緣被告甲○○為第五屆立法委員選舉候選人謝鈞惠之子，明知無確切憑據，意圖
　　使與其父同選區之立法委員候選即原告乙○○無法當選，於民國（下同）九十年
　　九月八日凌晨三時十分四十八秒，利用以其母謝郭淑霞名義申請之數位聯合公司
　　SEED NE網路ADSL帳號t0000000，經由（○六）0000000 號電話連線上網
　　，在網址：「http://tw.politics.yahoo.com/profile/885?a=r&b=109」yahoo
　　奇摩網站的「政治開講」「政治人物給乙○○的話討論區中，以「看不下去的人
　　」名義，張貼「環保流氓」一文，散播乙○○於七十五年競選永康市長時，發行
　　選後兌換券伍佰元，於選舉失敗後逃之夭夭；帶領民眾圍堵中華李瓦斯公司及家
　　樂福公司談判獨得伍佰萬元；以立委身份取得環保公司及外勞仲介公司執照，利
　　用權勢傾倒垃圾於菜寮溪及農田，以及強迫威致鋼鐵公司等僱請其環保公司及外
　　勞仲介公司等情予不特定人觀覽，足以生損害於乙○○。關於上情，業據台灣台
　　南地方法院檢察署以九十二年度選上訴字第五四九號，刻在　鈞院審理中。（按
　　該案經本院刑事庭以九十三年上更一字第一六九號維持地方法院無罪判決而駁回
　　檢察官之上訴業經確定）
(二)、按因故意或過失，不法侵害他人之權利者，負損害賠償責任；不法侵害他人之身
　　體、健康、名譽、自由、信用、隱私、貞操，或不法侵害其他人格法益而情節重
　　大者，被害人雖非財產上之損害，亦得請求賠償相當之金額。其名譽被侵害者，
　　並得請求回復名譽之適當處分。民法第一百八十四條第一項、第一百九十五條第
　　一項分別定有明文。核被告上開之所為，顯已侵害原告之名譽，自己構成侵權行
　　為。
(三)、查原告前為中華民國第三屆立法委員，平日致力於服務選民，不遺餘力，其聲望
    及地位實不容置疑，而被告為第五屆立法委員選舉侯選人謝鈞惠之子，竟意圖使
    原告不當選第五屆立法委員，藉以使伊父親謝鈞惠得當選第五屆立法委員，在選
    舉期間大肆散布指摘「環保流氓」之不實內容，惡意中傷、抹黑原告，致使選民
    對原告人格產生懷疑，貶抑原告之社會評價，甚而造成原告之參選落敗。在選民
    相當厭惡特權政治之今日，被告之所為對原告之人格評價之損害實為鉅大，並造
    成原告精神上極大之痛苦，為此爰依民法第一百八十四條第一項、第一百九十五
    條第一項規定，請求被告賠償貳仟萬元，以撫慰原告精神上所受之痛苦，及藉以
    警惕並教育社會大眾，任何人均不得為一己之私欲，而杜撰不實之事詆毀他人名
    譽。並請求被告應依訴之聲明第二項所示方法刊登附件之道歉啟事，以回復原告
    之名譽。
三、證據：引用刑事案件之證據。
乙、被告方面：
一、聲明：求為判決：駁回原告之訴及假執行之聲請。
二、陳述略以：被告並未毀謗原告，伊本身很忙，沒有時間張貼網路，刑事部分鈞院
    已判決被告無罪，還伊公道。
三、證據：提出刑事判決上訴理由狀及網路列印資料各一件。
丙、本院依職權調取本院九十三年上更一字第一六九號刑事案件全卷。
        理   由
一、本件原告起訴主張被告甲○○為第五屆立法委員選舉候選人謝鈞惠之子，明知無
　　確切憑據，意圖使與其父同選區之立法委員候選人即原告乙○○無法當選，於九
　　十年九月八日凌晨三時十分四十八秒，利用以其母謝郭淑霞名義申請之數位聯合
　　公司SEED NE網路ADSL帳號t0000000，經由（○六）0000000 號電話連線
　　上網，在網址：「http://tw.politics.yahoo.com/profile/885?a=r&b=109」ya
　　hoo 奇摩網站的「政治開講」「政治人物給乙○○的話討論區中，以「看不下去
　　的人」名義，張貼「環保流氓」一文，散播乙○○於七十五年競選永康市長時，
　　發行選後兌換券伍佰元，於選舉失敗後逃之夭夭；帶領民眾圍堵中華李瓦斯公司
　　及家樂福公司談判獨得伍佰萬元；以立委身份取得環保公司及外勞仲介公司執照
　　，利用權勢傾倒垃圾於菜寮溪及農田，以及強迫威致鋼鐵公司等僱請其環保公司
　　及外勞仲介公司等情予不特定人觀覽，足以生損害於原告等情，因依侵權行為損
　　害賠償法則求為命(一)被告給付原告二千萬元整，及自起訴狀繕本送達被告之翌日
　　起至清償日止，按年息百分之五計算之利息。(二)被告應將附件所示之道歉啟事，
　　以半版之篇幅（寬二十六公分、長三十五點五公分），刊載於中國時報、聯合報
　　、自由時報、中華日報、台灣時報之全國版頭版，刊登期間為三日等語。被告人
　　則以伊未毀謗原告，伊本身很忙，沒有時間張貼網路，刑事部分鈞院已判決伊無
　　罪，還伊公道等語資為抗辯。
二、原告主張在ＹＡＨＯＯ奇摩網站「政治開講」「政治人物─給乙○○的話」討論
    區中，確有以「看不下去的人」名義，張貼「環保流氓」一文，散播告訴人乙○
    ○於七十五年競選永康市長時，發行選後兌換券五百元，於選舉失利後逃之夭夭
    ；帶領民眾圍堵中華李瓦斯公司及家樂福公司談判獨得五百萬元；以立委身份取
    得環保公司及外勞仲介公司執照，利用權勢傾倒垃圾於菜寮溪及農田，以及強迫
    威致鋼鐵公司等僱請其環保公司及外勞仲介公司等內容，此有ＹＡＨＯＯ奇摩網
    站「環保流氓」一文列印資料附於被告被訴為反公職人員選舉罷免法刑事卷足稽
    ，又經台南縣警察局向ＹＡＨＯＯ奇摩網站及ＳＥＥＤＮＥＴ數位聯合網路服務
    公司調取九十年九月八日前後之上網路紀錄，發現以謝郭淑霞名義申請之ＡＤＳ
    Ｌ上網帳號，於九十年九月七日二十三時八分五十二秒上網（ＩＰ２１１‧７４
    ‧２４７‧２４０）後，多次出現於ＹＡＨＯＯ奇摩政治版上，並觀看文章，於
    九月八日上午二時四分五十四秒停留在乙○○討論區後，至九月八日凌晨三時十
    分四十八秒再度出現，約計一個小時，有台南縣警察局刑警隊電腦犯罪專責小組
    報告、ＹＡＨＯＯ奇摩網站之連線紀錄、數位聯合公司ＡＤＳＬ帳號ｔ0000
    000申請資料及九十年九月八日前後之連線紀錄、（○六）0000000號
    電話之裝機人資料之中華電信公司電信使用者資料查詢單在卷可憑，且為被告所
    不爭執，堪認原告主張在電腦網路上張貼前揭文章者，係利用被告位於台南縣永
    康市○○街三十七號處所之電腦以被告之母謝郭淑霞名義申請之ＡＤＳＬ帳號為
    之之事實為真實。
三、原告主張上開上網張貼妨害被告名譽言論者為被告，然被告否認有上開上網張貼
　　行為，是本案所應探究者乃上開上網張貼涉嫌妨害被告名譽言論者是否能確定為
　　被告本人抑另有其人？如無法確切證明上網張貼妨害被告名譽言論者為被告，被
    告即無所謂侵權行為，自亦無庸負損害賠償之責。
四、經查：
(一)、原告於刑事案件警訊時指稱：「（你是否認識該自稱『看不下去的人』？）我不
    認識該自稱『看不下去的人』，但我懷疑可能是鄭如虛所為，請警方依法查明。
    」等語（見刑事案件乙○○九十年九月二十六日警訊筆錄）；復於一審調查時指
    稱：「（為何在警訊中說懷疑本件是鄭如虛所為？）因為他當過記者，文筆很好
    ，他跟我本來是很好的朋友，因為他跟我借錢我沒有借給他的關係，他在第四屆
    立委選舉時就跑過去幫謝鈞惠助選。」等語（見刑事案件一審卷第一五二頁），
    原告報案時係懷疑是鄭如虛所為，其並未目賭被告張貼系爭文章之經過，則上開
    「環保流氓」一文、YAHOO奇摩網站之連線紀錄、數位聯合公司ADSL帳號t000000
　　0申請資料及九十年九月八日前後之連線紀錄及（○六）0000000 號電話
　　之裝機人等資料，僅能認定原告確曾遭人於網路上以不當方法抹黑，而該篇誹謗
　　文章乃係以被告父親服務處之電腦連線上網張貼之客觀事實，至於被告是否即為
　　該張貼「環保流氓」一文者，則尚有疑問，而原告於原審調查時猶稱：「（為何
    認為是被告所為？）這是檢察官講的不是我說的，是檢察官去查出來的，這篇文
    章是以他母親名義申請的帳號連線上網的。」等語（見刑事案件一審卷第一五三
    頁），是並無積極證據足資證明上開「環保流氓」一文係被告所為。
(二)、證人即白天管理電腦之施瓊琪於刑事案件偵查中證稱：那段時間上網之人，除競
    選總部之內部服務小姐，劉優賞及被告外，有些記者要傳新聞亦有使用，平時晚
    上有些留守小姐使用系爭電腦上網等語（見刑事案件偵查卷第四頁背面、第五頁
    正面）；於原審證稱：上網時不需要打密碼，密碼已經內建在裡面，其五點半下
    班，其走時還看到有人在用電腦，或隔天早上會聽到其他工讀生在討論昨天有上
    了那些討論區，電腦並沒有限定何人使用，只要會上網的話，任何人都可以用，
    被告的二位弟弟、劉優賞及工讀生都會上網等語（見刑事案件一審卷第一五九頁
    ）。證人即被告之弟謝松年於刑事案件一審證稱：其家只有該部電腦可以上網，
    其負責幫其父將從政二十年的政績作成網頁，其當時在嘉義中正大學唸研究所，
    有空就會回臺南幫忙，其大哥、二哥都會上網等語（見一審卷第一六一頁至第一
    六三頁）。而原告於本院上訴審指稱：「包括甲○○、甲○○的二個兄弟謝松年
    、謝光本及二個朋友鄭如虛、楊忠霖，這五個人都會上網：：：」等語（見本院
    刑事案件上訴審卷第一○八頁），足見有可能在本案電腦上網之人，至少在五人
    以上，則上網張貼「環保流氓」一文者是否確為被告，即有合理之懷疑存在。又
    證人即曾於九十年十月二十九日前往臺南縣永康市○○街三七號勘驗系爭電腦之
    警員謝佳原於刑事案件一審到庭證稱：系爭電腦登入時不需密碼，且有可能遭駭
    客安裝後門程式侵入該部電腦等語（見一審卷第一七六頁至第一七八頁）。證人
    謝松年亦於一審到庭證稱：當時奇摩網站有提供每位候選人帳號及密碼的管理介
    面，所以其都會進去作資料更新及刪除不當留言，其做的那個網站也有人進入留
    言批評其他候選人，包括告訴人（即原告）在內，但是其哥哥、鄭日常，都會叫
    其趕快刪掉，因為其等不要樹敵、亦不要成為別人利用的戰場，其哥哥甚至叫其
　　把整個網頁拿掉等語（見一審卷第一六三頁），該部電腦於開機及撥接上網時既
　　不需要鍵入密碼，足認該部電腦並非僅有特定人始得使用，且亦排除遭駭客安裝
　　後門程式侵入該部電腦。
(三)、按以測謊結果為測試人員運用其知識和技能分析通過儀器記錄之被測試人的生理
    反應所作出的判斷結論，在判斷證據方面固能發揮一定作用，惟就其性質而言，
    與鑑定結論類似，我國測謊技術起步較晚，理論界對測謊檢查及其結果的運用研
    究尚非成熟，有關測謊檢查的組織和實施、測謊人員的資格、實施測謊檢查的條
    件、測謊結果的審查判斷等方面規則尚未完全建立，是關於測謊結果之證據價值
    ，儘管隨著測謊檢查的發展，測謊結果的準確度不斷得以提高，但同其他專家證
    人的判斷一樣，測謊結果也並非完全正確。易言之，縱測謊結果非虛，其證明作
    用也僅表明被測試人是否說謊，並不能回答被測試人是否確有實施犯罪行為，而
    人的思想及心理活動與說話的真偽與科學數據之圖譜不可能完全一致，且對有精
    神病患者、先天性心臟病、急性心律不整之人或接受過特殊訓練者，測謊儀出現
    偏差、誤斷，亦非不無可能。故從證據價值的角度考慮測謊檢查，充其量僅是犯
    罪調查之工具，仍不得以之代替偵查與審判之調查證據程序。苟測謊結果確係不
    利於被測試人，亦僅得作為進一步收集其他證據之線索或作為其他有罪證據之補
    強，尚難憑此，即據以入人於罪。又測謊報告不得作為有罪判決之唯一依據，茍
    測謊結果顯示對被測試人不利，依刑事訴訟之調查程序，仍須收集足資超越合理
    懷疑之有罪證據，始得認定被測試人有實施公訴人所指之犯行，究不能僅憑測謊
    結果及尚不充分之其他有罪證據遽以認定被測試人有罪，而認定有罪直接關係人
    民基本權之財產、自由乃至生命等最基本和最重要的權益，審判機關依其職權之
    範圍內所調查之證據，苟無積極證據足資證明被告犯罪時，亦僅得依「罪證有疑
    ，利於被告」之證據法則，作出有利於被告之認定。經查，法務部調查局對被告
    實施測謊結果，對於回答「（一）署名『看不下去的人』不是伊。（二）其未張
    貼『環保流氓』一文。」二問題，經測試均呈情緒波動之反應，研判有說謊，固
    有該局92年８月日調科南字第０９２６２３６８６８０號測謊報告書一份附於
    本院刑事案件上訴審卷（第六七頁）足參，惟原告之指訴及其他證據，均不足以
    證明上開「環保流氓」一文確係被告所為，已如前述，且本案測謊之問題有七題
    ，有測謊鑑定過程參考資料附卷可按（外放），其中「案發時是不是你在上網」
    之事實，應係「署名『看不下去的人』不是伊」及「其未張貼『環保流氓』一文
    」之前提要件事實，而報告書既已認定被告對於「案發時是不是你在上網」一問
    題之回答，未呈情緒波動之反應，足證被告於案發時並未上網，則有關「署名『
    看不下去的人』不是伊」及「其未張貼『環保流氓』一文」之二問題測謊之回答
    結果，經研判雖有說謊，亦無參酌之必要。況依原告所述可能上網者計有包括甲
    ○○、甲○○的二個兄弟謝松年、謝光本及二個朋友鄭如虛、楊忠霖五個人（見
　　本院刑事案件上訴審卷第一○八頁），（亦不排除遭駭客侵入）而公訴人並未對
　　其餘四人是否有上開上網行為進行偵查，原告亦未對其餘四人為本件損害賠償之
　　請求，本院自僅能針對原告訴請被告甲○○賠償之部份予以審理。
五、綜上所述，「環保流氓」一文雖從被告母親所有之電腦網路帳號連線上網張貼，
    惟依現有證據顯示，並無足夠積極證據足以證明張貼者確係被告本人。是則原告
    依侵權行為損害賠償法則求為命被告給付原告二千萬元整，及自起訴狀繕本送達
　　被告之翌日起至清償日止，按年息百分之五計算之利息，及刊登如附件所示之道
　　歉啟事云云，自屬無據，不應准許。其假執行之聲請亦失所附麗，應併予駁回。
六、據上論結，本件原告之訴為無理由，依民事訴訟法第七十八條，判決如主文。
中　　　華　　　民　　　國　　九十三　　年　　　八　　　月　　　三　　　日
　　　　　　　　　　　　　　　　　　臺灣高等法院臺南分院民事第五庭
~B1審判長法官　蘇　　重　　信
~B2　　　法官　胡　　景　　彬
~B3　　　法官　林　　永　　茂
右為正本係照原本作成。
原告如對本判決上訴，須於判決送達後二十日內向本院提出上訴狀，未表明上訴理由
者，應於上訴後二十日內向本院提出理由書。
中　　　華　　　民　　　國　　九十三　　年　　　八　　　月　　　三　　　日
~B法院書記官　黃　　文　　生
